【裁判字號】    97,交易,323
【裁判日期】    970731
【裁判案由】    過失傷害
【裁判全文】
臺灣臺北地方法院刑事判決             97年度交易字第323號
公  訴  人  臺灣臺北地方法院檢察署檢察官
被      告  丙○○
選任辯護人  郭蕙蘭律師
上列被告因過失傷害案件，經檢察官提起公訴（97年度偵字第81
13號），本院判決如下：
    主  文
丙○○因過失傷害人，處拘役貳拾伍日，如易科罰金以新臺幣壹
仟元折算壹日。
    事  實
一、丙○○於民國九十六年十二月二十六日下午二時二十分許，
    駕駛車牌號碼EX-5533號自用小客車，沿臺北市○○區○○
    路四段由南往北方向行駛，途經同路段三七號前等待紅燈時
    ，本應注意變換車道時，應讓直行車先行，並注意安全距離
    ，而依當時光線為日間自然光、路面鋪設柏油、乾燥且無缺
    陷，並無不能注意之情形，竟於停等紅燈時為避免繼續在公
    車後方行駛，擬變換至外側車道行駛，而疏未注意讓右後方
    同向前行之直行車先行，並與之保持安全距離，即貿然起步
    往外側車道轉出，適有甲○○騎乘車牌號碼GYF-069號機車
    附載丁○○，自同向後方之外側車道駛來，甫超越丙○○所
    駕駛之上開車輛，丁○○之左腳小趾即與丙○○駕駛之上開
    汽車前保險桿發生碰觸，丁○○因此受有左足第五趾近端趾
    骨骨折，合併左足挫傷等傷害。丙○○於肇事後，在有偵查
    犯罪職權之公務員知悉其犯行前，即向前來處理車禍事宜之
    員警承認其為肇事者，而自首並接受裁判。
二、案經丁○○訴由臺灣台北地方法院檢察署檢察官偵查後起訴
    。
    理  由
一、被告丙○○辯稱本案車禍發生當時，告訴人丁○○已與被告
    達成和解，不提出告訴，故台北市政府警察局文山分局交通
    分隊員警乙○○在交通事故調查報告表上記載：「已同意和
    解，第一當事人（即被告）給第二當事人丁○○小姐（即告
    訴人）新台幣（下同）五百元，雙方要求警方不要成案處理
    」等語，可見告訴人當時即已喪失告訴權，嗣後又反悔提出
    告訴，顯係未經合法告訴。惟按，告訴或請求乃論之罪，未
    經告訴者，應諭知不受理之判決，刑事訴訟法第三百零三條
    第三款固有明文規定。然查：本案交通事故調查報告表上係
    記載：「已同意和解，第一當事人（即被告）給第二當事人
    丁○○小姐（即告訴人）新台幣五百元，雙方要求警方不要
    成案處理」等語，有交通事故調查報告表一紙在卷可稽（97
    年度他字第2401號卷第5頁），故此記載僅能證明被告與告
    訴人曾經達成和解，案發當時告訴人選擇不要警方移送該案
    ，但和解成立與移送與否究與告訴權之放棄無必然關係，上
    開內容亦無隻字提及告訴人有放棄告訴權之意，自無法僅以
    上開文字遽認告訴人於案發時已放棄其告訴權。又證人即告
    訴人丁○○於本院審理時證稱：案發當時確實有簽上開文件
    ，當時有同意和解，因為當時看不出傷重之情形，但當時沒
    有說不提告訴等語（本院97年7月17日審判筆錄第4、6頁）
    ；再參酌證人即至現場處理車禍之員警乙○○復到庭證稱：
    前揭交通事故調查報告表由其製作，內容記載之意思是雙方
    對肇事責任有共識不用再做初步分析研判，至於告訴人是否
    表示已經和解不需要再提出刑事告訴，這點其無印象，當場
    是沒有要提出告訴，但傷害是半年內都可以提出，沒有印象
    告訴人說她半年內都不會提出告訴等語（同上審判筆錄第10
    、11頁），是證人乙○○亦無印象告訴人有放棄告訴權之意
    思，上述交通事故調查報告表上亦未記載告訴人不提出告訴
    ，自無法僅因調查報告表上記載被告與告訴人已達成和解，
    即以推測方式遽認告訴人有放棄告訴權之意。故本案尚無證
    據證明告訴人於案發時已放棄告訴權，其嗣後於六個月內向
    台灣台北地方法院檢察署提出告訴，自屬合法，先予說明。
二、訊據被告丙○○固承認有於前述時、地駕駛上揭汽車於停等
    紅燈時，擬變換至外側車道之事實，惟否認有何過失傷害之
    犯行，辯稱：案發當時告訴人之夫甲○○騎乘之機車已通過
    被告駕駛之汽車車頭，被告始向外側變換車道，故兩車並未
    在行進間發生任何擦撞，係兩車均已煞車停止行進後，甲○○轉身回頭怒視被告，因轉身之角度使機車車身向左傾斜，
    致與被告駕駛之自用小客車右前車角發生碰撞，並非被告駕
    駛之汽車擦撞到告訴人之腳趾云云。經查：
(一)、被告確有於上開時、地自內側車道起步轉向外側車道，其車
    頭已向右偏轉跨越車道線，而甲○○騎乘之機車係直行在外
    側車道，最後雙方停下之位置係甲○○騎乘之機車已通過被
    告駕駛之汽車，距被告駕駛之汽車車頭約一公尺。又案發當
    時之光線為日間自然光，路面亦鋪設柏油、無缺陷、無障礙
    物，行車管制號誌正常等情，有道路交通事故調查報告表、
    道路交通事故現場圖、道路交通事故補充資料表各一紙及案
    發現場照片五張在卷可稽（97年度他字第905號卷第5至7、9
    至10頁，97年度他字第905號卷第7-1至7-2頁），自可認定
    屬實。
(二)、被告確於起步變換車道之行進間撞及告訴人腳趾乙節，業據
    證人丁○○、甲○○到庭證述明確。丁○○證稱：我先生甲○○載我從政大出發轉興隆路，靠近海巡署對面剛好看到紅
    燈，我們就慢慢過去，車身過了被告車身一半時，被告車身
    突然轉出來變換車道，被告汽車的保險桿打到我的左腳小指
    頭，我們車子往前，所以我的整個腳背往後翻，當時我以為
    我的腳好像斷了，我就拍我先生的背說你夾到我了，因為他
    感覺不到我受傷，後來我們停下來後我先生就叫我下來，我
    說我腳痛沒有辦法下來... 回家之後腳腫起來，第二天就去
    就醫，當時被告車子並沒有碰到我們的機車，被告的車子撞
    到我的腳後，我們的機車還有往前，但距離在五公尺內，被
    告的車子沒有繼續往前，我們停下的位置就如現場圖所示之
    位置等語（同上審判筆錄第3、6至8頁）；核與證人甲○○
    證述：事故發生時被告車子沒有撞到我騎乘之機車，是腳夾
    在中間，機車行進中我有聽到喀拉的聲音，感覺到有擦撞，
    我本來要繼續前進，那時還不知道我太太腳被夾到，後來我
    太太說很痛我就停下來，從我聽到喀拉的聲音到我停下來的
    距離約兩公尺，我當時都是直行，車速約二十至二十五公里
    ，我太太是第二天去就醫，因為我們家小孩很多，很忙等情
    相符（同上審判筆錄第12、14、15頁），足見其等所言非虛
    。而證人甲○○於發生車禍前均沿外側車道直行，且依證人
    甲○○自述之車速以及現場並未留下煞車痕等跡證以觀（97
    年度他字第905號卷第5頁道路交通事故現場圖），證人甲○○當時之車速確實不快，被告當無難以預見甲○○即將前行
    至案發地點之情。被告雖辯稱案發當時甲○○騎乘之機車已
    通過被告駕駛之汽車車頭，被告始向外側變換車道，故兩車
    並未在行進間發生任何擦撞云云，但依證人丁○○及甲○○
    之證詞，可知丁○○之腳趾與被告之汽車發生碰撞後，甲○○騎乘之機車尚往前行二至五公尺，而被告亦稱車禍發生後
    其未移動汽車，又依前揭事故現場圖顯示兩車最後之位置係
    被告之汽車車頭距離甲○○之機車車尾約一公尺，可見證人
    丁○○、甲○○所述確與客觀事證相符，亦即丁○○之腳趾
    與被告之汽車發生擦撞後，甲○○騎乘之機車猶往前行駛約
    兩公尺，故停下之位置已完全通過被告駕駛之汽車車頭，兩
    車相距約一公尺無誤。若甲○○騎乘之機車已完全通過被告
    駕駛之汽車車頭後，被告始向右偏轉，則兩車車身應該全無
    重疊之處，準此，縱使甲○○嗣後因停車轉身之角度使機車
    向左偏倒，告訴人之左腳亦不可能擦撞到被告之汽車車身。
    況被告駕駛之汽車若未與丁○○之左腳發生擦撞，告訴人與
    甲○○不可能感受到任何異樣，則其等理應繼續直行，焉有
    突然停車回頭怒視被告之理，被告又何以知悉應停車下探丁○○狀況？故被告上開辯解，實不足採。
(三)、按汽車在同向二車道以上之道路變換車道時，應讓直行車先
    行，並注意安全距離，道路交通安全規則第九十八條第一項
    第六款定有明文。被告既然駕駛汽車上路，依法自應負有前
    開注意義務。又被告肇事當時光線及道路狀況良好，已如前
    述，可知被告並無不能注意之情事。而本案證人甲○○當時
    之車速不快，被告並無難以預見甲○○即將前行至案發地點
    之情，惟被告於變換車道前卻未暫停禮讓直行之甲○○先行
    ，並與之保持安全距離，猶起步向右偏轉，致擦撞到告訴人
    丁○○之腳趾，可見被告確有過失甚明。又告訴人丁○○因
    為上述車禍，方受有左足第五趾近端趾骨骨折合併左足挫傷
    之傷害，有天主教耕莘醫院永和分院出具之診斷證明書一紙
    存卷可查（97年度偵字第8113號卷第11頁），且告訴人係於
    車禍翌日即到院就診，所受傷勢又與告訴人所述之受傷部位
    相符，足見被告確因上開車禍造成前揭傷害。而上開傷害與
    被告之過失行為間，具有相當因果關係存在，亦屬明確。綜
    上所述，被告所辯並不足採，本件事證明確，被告犯行堪以
    認定。
(四)、末查，被告於本件車禍發生後，在有偵查權限之機關發覺其
    犯罪前，即向前來處理車禍事宜之員警乙○○承認其駕車發
    生前揭車禍，並進而接受裁判，業經證人乙○○於本院審理
    時證述明確，故被告符合自首減輕之規定，亦堪認定。
三、核被告丙○○所為，係犯刑法第二百八十四條第一項前段之
    過失傷害罪。又被告於肇事後，在有偵查犯罪職權之公務員
    知悉前，即向警員表明其為肇事者而自首並接受裁判，已如
    前述，自得依刑法第六十二條前段之規定減輕其刑。爰審酌
    被告並無任何前案紀錄，有台灣高等法院被告前案紀錄表一
    份存卷可查，足見被告素行良好，參酌本案被告係於剛起步
    時擦撞到告訴人腳趾，被告車速不快，過失情節非重，再考
    量告訴人所受之傷勢情況，及被告於犯罪後曾表達欲與告訴
    人和解之意願，但告訴人要求賠償十二萬元，致未達成和解
    等一切情狀，量處如主文所示之刑，並諭知易科罰金之折算
    標準。
據上論斷，應依刑事訴訟法第二百八十四條之一、第二百九十九
條第一項前段，刑法第二百八十四條第一項前段、第六十二條前
段、第四十一條第一項前段，刑法施行法第一條之一，判決如主
文。
本案經檢察官黃珮瑜到庭執行職務。
中    華    民    國    97    年    7    月    31     日
         臺灣台北地方法院交通法庭   法  官  游士珺
上正本證明與原本無異。
如不服本判決，應於判決送達後10日內向本院提出上訴狀（應抄
附繕本）。告訴人或被害人如對於本判決不服者，應具備理由請
求檢察官上訴，其上訴期間之計算係以檢察官收受判決正本之日
期為準。
                                    書記官  林素霜
中    華    民    國    97    年    8     月    1     日
附錄本案論罪科刑法條全文
中華民國刑法第284條
因過失傷害人者，處6月以下有期徒刑、拘役或500元以下罰金，
致重傷者，處1年以下有期徒刑、拘役或500元以下罰金。
從事業務之人，因業務上之過失傷害人者，處1年以下有期徒刑
、拘役或1千元以下罰金，致重傷者，處3年以下有期徒刑、拘役
或2千元以下罰金。


司法院資訊處製作；財團法人民間司法改革基金會備份。
